臺灣臺中地方法院臺中簡易庭民事判決
111年度中簡字第253號
原告即反訴  
被告        紀懷翔  
訴訟代理人  彭煥華律師
複代理人    黃馨寧律師
被告即反訴  
原告        林宸鈞  
訴訟代理人  
(法扶律師)  蘇書峰律師
上列當事人間請求損害賠償事件，經本院於民國111年10月18日
言詞辯論終結，判決如下：
    主    文
一、被告應給付原告新臺幣48,411元，及自民國111年1月22日起
    至清償日止，按週年利率百分之5計算之利息。
二、原告其餘之訴駁回。
三、訴訟費用新臺幣7,740元，由被告負擔新臺幣859元，其餘由
    原告負擔。
四、本判決原告勝訴部分得假執行。
五、反訴原告之反訴駁回。
六、反訴費用由反訴原告負擔。　　　　　　　　
    事 實 及 理 由
甲、程序事項
壹、因侵權行為涉訟者，得由行為地之法院管轄。民事訴訟法第
    15條第1項定有明文。本件原告起訴主張因被告之侵權行為
    受損害，事故發生地點在臺中市大里區，本院為侵權行為地
    之法院，就本事件為有管轄權之法院，合先敘明。
貳、按簡易訴訟反訴之標的，如專屬他法院管轄，或與本訴之標
    的及其防禦方法不相牽連者，不得提起，民事訴訟法第436
    條第2項及第260條第1項分別定有明文；又民事訴訟法第260
    條第1項所稱之「相牽連」者，係指反訴之標的與本訴之標
    的間，或反訴之標的與防禦方法間，兩者在法律上或事實上
    關係密切，審判資料有共通性或牽連性者而言。舉凡本訴標
    的法律關係或作為防禦方法所主張之法律關係，與反訴標的
    之法律關係同一，或當事人兩造所主張之權利，由同一法律
    關係發生，或本訴標的之法律關係發生之原因，與反訴標的
    之法律關係發生之原因，其主要部分相同，均可認為兩者間
    有牽連關係（最高法院91年度台抗字第44號裁定意旨參照）
    。本件原告起訴請求被告依侵權行為之法律關係給付新臺幣
    （下同）436,366元，被告於言詞辯論期日終結前之民國111
    年4月12日具狀亦依侵權行為之法律關係對原告提起反訴，
    並請求原告給付30萬元（見中救卷）。本院審酌本訴及反訴
    當事人均相同，且兩造主張之權利部分均係基於後開車禍事
    件所衍生之損害賠償請求權，二者在事實上關係密切，審判
    資料、證據亦具有共通性，客觀上應認為本訴標的與反訴標
    的或其防禦方法具有相牽連關係，且亦難認有妨礙原告防禦
    或訴訟終結之虞，揆諸前揭規定，被告即反訴原告提起本件
    反訴尚無不合，應予准許。
乙、實體事項　　
壹、本訴部分：　
一、原告主張：被告於109年10月1日下午4時50分許，駕駛車牌
    號碼000-0000號自小客車，行經臺中市○○區○○街00號前時，
    與原告所有並騎乘之車牌號碼000-0000號普通重型機車發生
    碰撞（下稱系爭事故），查系爭事故係被告未注意來車狀況
    即貿然迴車所致，原告因而機車受損、並受有臉部及右頸裂
    傷等傷害，被告自應負損害賠償之責，爰依侵權行為之法律
    關係，請求被告給付⑴機車修復費用119,950元、⑵醫療、住
    院診療費用12,216元、⑶損失薪資2,700元、全勤獎金1,500
    元、⑷精神慰撫金30萬元；以上合計436,366元。並聲明：①
    被告應給付原告436,366元，及自起訴狀繕本送達翌日起至
    清償日止，按年息5％計算之利息。②原告願供擔保，請准宣
    告假執行。
二、被告則以：對於⑵醫療、住院診療費用12,216元及⑶損失薪資
    2,700元、全勤獎金1,500元部分不爭執；⑴機車修復費用119
    ,950元部分應扣除折舊、又⑷精神慰撫金30萬元顯然過高，
    且原告對於系爭是故意有過失等語，資為抗辯。並聲明：原
    告之訴駁回。
貳、反訴部分：
一、反訴原告主張：系爭事故後反訴被告曾於刑事偵查案件中(
    臺中地檢署110年度偵字第5611號)110年3月3日之訊問筆錄
    中亦承認：「我認罪，我認為我車速過快，當時我的車速每
    小時60幾公里以上，因為當時我剛起步。」應已生自認之效
    果，可證明反訴被告對系爭事故亦有所疏失，爰依侵權行為
    之法律關係，請求反訴被告賠償精神慰撫金30萬元。並聲明
    ：反訴被告應給付反訴原告30萬元，及自反訴起訴狀繕本送
    達翌日起至清償日止，按年息5％計算之利息。
二、反訴被告則以：反訴被告於本件中對於反訴原告所主張另案
    自認有疏失乙節並未自認，又是否有疏失應以專業判斷為準
    ，而非逕以行為人主觀臆測或猜想為據，今有客觀鑑定報告
    示明原告即反訴被告於系爭事故中並無過失責任，客觀事實
    明，是反訴被告無過失而不負損害賠償之責。並聲明：反訴
    原告之訴駁回。
丙、本院之判斷
壹、本訴部分：
一、原告主張：被告於109年10月1日下午4時50分許，駕駛車牌
    號碼000-0000號自小客車，行經臺中市○○區○○街00號前時，
    被告未注意來車狀況即貿然迴車，致與原告所有並騎乘之車
    牌號碼000-0000號普通重型機車發生事故，原告因而機車受
    損、並受有臉部及右頸裂傷等傷害等情，為被告所不爭執，
    並有道路交通事故現場圖、道路交通事故調查報告表㈠㈡、處
    理道路交通事故談話紀錄表、道路交通事故當事人酒精測定
    紀錄表、交通事故補充資料表、道路交通事故初步研判表、
    現場照片等（見本院卷第123至151頁）在卷可考。被告雖辯
    稱原告就系爭事故之發生亦有過失等語。然按汽車迴車前，
    應暫停並顯示左轉燈光或手勢，看清無來往車輛，並注意行
    人通過，始得迴轉，道路交通安全規則第106條第1項第5款
    定有明文。本件依卷附現場圖所示（見本院卷第123頁），
    系爭事故現場兩造車輛均係沿臺中市大里區大新街由東往西
    方向同車道行駛，被告係於分向線缺口處欲迴車沿大新街由
    西往東，原告係於車道內行駛之直行車，事故發生後被告之
    車輛係迴車中停止狀態，原告騎乘之機車則倒臥於大新街17
    號前（原行向之對向車道），顯見被告於迴轉前並未注意後
    方原告機車行進及是否通過之情形，即進行迴車甚明。而系
    爭事故發生當時天候晴、日間自然光線、柏油路面乾燥無缺
    陷、亦無障礙物、視距良好，依當時現場狀況，並無不能注
    意之情形，被告疏未注意，貿然自設有分向限制線缺口處路
    段迴車，被告自有過失。且依據筆錄、現場圖繪示兩車行向
    及道路狀況、現場照片顯示肇事後兩 車車損及終止位置，
    系爭事故之發生，應係被告駕駛汽車自設有分向限制線 缺
    口處路段，驟然左迴車未看清無來往車輛致生事故，為肇事
    原因，原告駕駛重型機車則無肇事因素。而本件事故發生之
    原因經送請臺中市車輛行車事故鑑定委員會及臺中市交通事
    件裁決處鑑定結果，亦同本院之認定，此分別有臺中市車輛
    行車事故鑑定委員會111年4月29日中市車鑑字第1110002292
    號函附中市車鑑字第0000000案鑑定意見書（見本院卷第117
    至120頁），及臺中市交通事件裁決處111年8月31日中市交
    裁管字第1110065287號函附覆議字第0000000案覆議意見書
    （見本院卷第191至194頁）存卷可考。是被告辯稱原告亦有
    過失一節，為本院所不採，系爭事故被告應負全部過失，已
    可認定。
二、按因故意或過失，不法侵害他人之權利者，負損害賠償責任
    ；汽車、機車或其他非依軌道行駛之動力車輛，在使用中加
    損害於他人者，駕駛人應賠償因此所生之損害；不法侵害他
    人之身體或健康者，對於被害人因此喪失或減少勞動能力或
    增加生活上之需要時，應負損害賠償責任；不法毀損他人之
    物者，被害人得請求賠償其物因毀損所減少之價額；不法侵
    害他人之身體、健康、名譽、自由、信用、隱私、貞操，或
    不法侵害其他人格法益而情節重大者，被害人雖非財產上之
    損害，亦得請求賠償相當之金額；民法第184條第1項前段、
    第191條之2前段、第193條第1項、第196條及第195條第1項
    前段分別定有明文。承上，原告因本件車禍，身體亦受有前
    述之傷害之相關損失及精神上損害，及另受有機車毀損之財
    產上損害，被告之過失行為與原告所受之損害間，具有相當
    因果關係無訛。原告依據民法侵權行為之法律關係，請求被
    告賠償原告所受損害，洵屬正當，應予准許。　　
三、茲就原告請求之項目及金額，是否准許，分別說明如後：
　㈠原告請求醫療、住院診療費用12,216元，及損失薪資2,700元
    、全勤獎金1,500元部分，為被告所不爭執（見本院卷第79
    至81頁），此部分應認為原告請求有據。　　 　 　
  ㈡按因故意或過失不法侵害他人之權利者，負損害賠償責任；
    汽車在使用中加損害於他人者，駕駛人應賠償因此所生之損
    害；不法毀損他人之物者，被害人得請求賠償其物因毀損所
    減少之價額；負損害賠償責任者，債權人得請求支付回復原
    狀所必要之費用，以代回復原狀，民法第184 條第1 項前段
    、第191條之2前段、第196條、第213條第3項分別定有明文
    。次按請求賠償物被毀損所減少之價額，得以修復費用為估
    定標準，但以必要者為限（最高法院77年度第9 次民事庭會
    議決議意旨參照）。本件原告吟修復系爭車輛支出費用共11
    9,950元，其中零件部分111,450元、工資部分8,500元，有
    估價單及收據等件（見本院卷第173至175頁）在卷足憑。而
    依行政院所頒「固定資產耐用年數表」及「固定資產折舊率
    表」之規定，機器腳踏車耐用年數為3 年，依定率遞減法每
    年折舊1,000分之536。依卷附臺中市政府警察局交通事故補
    充資料表所示系爭機車之車籍資料（見本院卷第391頁）所
    載，該車係於西元2015年（即民國104年）9月出廠，至事故
    發生時間109年10月1日止，實際使用期間為5年餘，已超過
    機器腳踏車耐用年數3年。而採用定率遞減法者，其最後一
    年之折舊額，加歷年折舊累計額，其總合不得超過該資產成
    本原額之10分之9。本件原告車輛之折舊額必然超過換修零
    件費10分之9甚多，故其折舊後之換修零件費用，應以換修
    零件總額之10分之1計算，即為11,145元（111,450元 ×1/10
    =11,145元），再加上工資8,500元，原告支出之必要修理費
    用為19,645元（11,145元＋8,500元＝19,645元）。
　㈢再按慰藉金之賠償須以人格權遭遇侵害，使精神上受有痛苦
    為必要，其核給之標準固與財產上損害之計算不同，然非不
    可斟酌雙方身分資力與加害程度，及其他各種情形核定相當
    之數額（最高法院51年台上字第223號判例要旨參照）。本
    院審酌兩造身分、地位、經濟狀況，被告資力等情，認原告
    請求被告賠償精神慰撫金30萬元尚屬過高，應以12,350元為
    適當，逾此請求，則屬無據。
　㈣基上，原告得請求之金額為48,411元（計算式：19,645元+12
    ,216元+2,700元+1,500元+12,350元＝48,411元），逾此範圍
    ，則屬無據。　
四、又給付有確定期限者，債務人自期限屆滿時起，負遲延責任
    。給付無確定期限者，債務人於債權人得請求給付時，經其
    催告而未為給付，自受催告時起，負遲延責任。其經債權人
    起訴而送達訴狀，或依督促程式送達支付命令，或為其他相
    類之行為者，與催告有同一之效力，民法第229條第1項、第
    2項定有明文。又遲延之債務，以支付金錢為標的者，債權
    人得請求依法定利率計算之遲延利息。但約定利率較高者，
    仍從其約定利率。應付利息之債務，其利率未經約定，亦無
    法律可據者，週年利率為5％，民法第233條第1項、第203條
    亦分別著有明文。本件原告對被告之侵權行為請求權，核屬
    無確定期限之給付，既經原告起訴而送達訴狀，被告迄未給
    付，依法當應負遲延責任。是原告請求自起訴狀繕本送達被
    告之翌日即111年1月22日起（見本院卷第77頁送達證書）至
    清償日止，按週年利率5％計算之法定遲延利息，核無不合，
    亦應准許。
五、綜上所述，原告依上開規定，請求被告給付48,411元，及自
    111年1月22日起至清償日止，按年息百分之5計算之利息，
    均為有理由，應予准許。逾此部分之請求，則屬無據，均應
    予以駁回。
六、本件原告勝訴部分，係就民事訴訟法第427條第2項第12款訴
    訟適用簡易程序為被告敗訴之判決，爰依民事訴訟法第389
    條第1項第3款規定，依職權宣告假執行。原告雖陳明請准宣
    告假執行，不過係促使本院發動職權為假執行之宣告，本院
    就原告此部分聲請無庸為准駁之諭知。　　　　
貳、反訴部分：　　　　　　
一、查民事訴訟法第277 條前段規定：「當事人主張有利於己之
    事實者，就其事實有舉證之責任。」，而民事訴訟如係由原
    告主張權利者，應先由原告負舉證之責，若原告先不能舉證
    ，以證實自己主張之事實為真實，則被告就其抗辯事實即令
    不能舉證，或其所舉證據尚有疵累，亦應駁回原告之請求（
    參見最高法院17年上字第917 號民事判例意旨）。又民法第
    184 條第1 項前段規定：「因故意或過失，不法侵害他人之
    權利者，負損害賠償責任。」而損害賠償之債，以有損害之
    發生及有責任原因之事實，並二者之間，有相當因果關係為
    成立要件。故原告所主張損害賠償之債，如不合於此項成立
    要件者，即難謂有損害賠償請求權存在（參見最高法院48年
    臺上字第481 號民事判例意旨）。再侵權行為所發生之損害
    賠償請求權，以有故意或過失不法侵害他人權利為其成立要
    件，若其行為並無故意或過失，即無賠償之可言（參見最高
    法院49年臺上字第2323號民事判例意旨）。據此可知，原告
    既依民法侵權行為規定請求被告賠償所受損害，即應就被告
    對系爭事故之發生有過失，及被告之過失行為與原告所受損
    害間具有相當因果關係各情負舉證責任，倘原告無法舉證以
    實其說，縱令被告就其抗辯事實亦無法證明為真正，法院仍
    無法為有利於原告之認定，而應為原告敗訴之判決。
二、本件反訴原告雖主張系爭事故後反訴被告曾於刑事偵查案件
    中(臺中地檢署110年度偵字第5611號)110年3月3日之訊問筆
    錄中亦承認：「我認罪，我認為我車速過快，當時我的車速
    每小時60幾公里以上，因為當時我剛起步。」應已生自認之
    效果，可證明反訴被告對系爭事故亦有所疏失，爰依侵權行
    為之法律關係，請求反訴被告賠償精神慰撫金30萬元等語。
    然查，上開反訴原告主張反訴被告自認部分係反訴被告於刑
    事程序中所為之陳述，並非對於反訴原告主張之事實所為之
    陳述，應不生民事訴訟程序中自認之法律效果。而系爭事故
    係因反訴原告駕駛汽車自設有分向限制線 缺口處路段，驟
    然左迴車未看清無來往車輛致生事故，為肇事原因，反訴被
    告並無肇事因素，已論述如上，實難認為反訴原告就反訴被
    告應負侵權行為責任一節，已為妥適之舉證。基上，反訴原
    告主張反訴被告侵權行為之事實，尚未能舉證以實其說
    ，自難認為反訴原告之主張有理，是反訴原告主張依侵權行
    為法律關係，請求反訴被告給付反訴原告30萬元，及其法定
    利息，自屬無據，應予駁回。
參、本件事證已臻明確，兩造其餘攻擊防禦方法及舉證，核於判
    決結果不生影響，爰不一一論斷，附此敘明。　　
肆、訴訟費用負擔之依據：民事訴訟法第78條、第79條。　
中　　華　　民　　國　　111 　年　　11　　月　　18　　日
                      臺灣臺中地方法院臺中簡易庭
                                  法　官　張清洲
以上為正本係照原本作成。
如不服本判決，應於送達後20日內，向本院提出上訴狀並表明上
訴理由，如於本判決宣示後送達前提起上訴者，應於判決送達後
20日內補提上訴理由書（須附繕本）。如委任律師提起上訴者，
應一併繳納上訴審裁判費。
中　　華　　民　　國　　111 　年　　11　　月　　18　　日
                                  書記官  陳慧津